臺灣嘉義地方法院刑事判決　　　　　　　　　　　　九十一年度交簡上字第一五號
　　上　訴　人
　　即　被　告　甲○○
　　選任辯護人　林春發律師
右上訴人因過失傷害案件，不服本院簡易庭九十一年度交簡字第二０一號中華民國九
十一年二月二十二日第一審判決（聲請簡易判決處刑案號：臺灣嘉義地方法院檢察署
九十年度調偵字第二０一號），提起上訴，本院管轄之第二審合議庭判決如左：
    主  文
原判決撤銷。
甲○○因過失傷害人，處拘役伍拾日，如易科罰金，以佰元折算壹日。
    事  實
一、甲○○以駕駛自小客貨車至夜市販售物品為業，駕駛為其附隨業務，於民國八十
    九年七月十日十八時三十分許，駕駛車牌號碼ＳＡ─九六七二號自小客貨車，沿
    嘉義縣朴子市○○○路由南往北右轉劃有分向限制線之大同路，本應注意車前狀
    況、隨時採取必要之安全措施，且依當時情形，天候情、夜間有照明、路面乾燥
    無缺陷，視距良好並無不能注意之情形，竟疏於注意貿然前行，適有丁○○亦疏
    未注意劃有分向限制線之路段，不得穿越道路，冒然步行穿越前開道路，以致甲○○見狀閃避不及撞擊丁○○，致丁○○受有左足背壓挫傷、皮膚壞死之傷害。
    翁政憲於肇事後未被偵查犯罪機關發覺前，即主動向至現場處理之警員坦
    承肇事，進而接受本件裁判。
二、案經丁○○之父丙○○訴由嘉義縣警察局朴子分局報請臺灣嘉義地方法院檢察署
    檢察官偵查聲請以簡易判決處刑。
    理  由
一、訊據上訴人即被告甲○○坦承駕駛ＳＡ─九六七二號自小客貨車於朴子市○○路
    撞傷被害人丁○○，致丁○○受有右述之傷害，惟矢口否認有何過失之行為，辯
    稱：是被害人沒有走斑馬線，我看到時有緊急煞車，我已盡到最大的注意云云。
    經查：
    （一）上訴人駕車撞傷被害人丁○○等情，除據被告自承不諱，核與告訴人郭明
          賓於警訊中指述稱：「（丁○○）於民國八十九年七月十日十八時三十分
          許，在嘉義縣朴子市○○○路大同路口，被甲○○撞傷：：甲○○開一部
          箱型車，車牌號碼ＳＡ─九六七二。他係行走文化南路南下車道，欲左轉
          至大同路。在剛轉至路口時撞上我兒子丁○○：：我兒子是被車輪壓傷的
          。左腳之腳盤必需動手術補皮，且腳筋肉痿縮。皮膚潰爛：：」相符，且
          有道路交通事故調查報告表一紙附卷可佐。又被害人丁○○確因本件車禍
          受有左足背壓挫傷、皮膚壞死等傷害，此有林憲南外科醫院出具之診斷證
          明書一紙在卷可參，足佐被告前開自白非虛。
    （二）按汽車使行駛時，駕駛人應注意車前狀況，並隨時採取必要之安全措施；
          行人在劃有分向限制線之道路，不得穿越道路，道路交通安全規則第九十
          四條第三項、第一百三十四條第二款分別定有明文。上訴人自承領有駕照
          ，對於上述規則自應熟稔，而本件交通事故發生時天候情、夜間有照明、
          路面乾燥無缺陷、無阻礙物，視距良好，並無不能注意之情事，有警製之
          道路交通事故調查報告表在卷可稽，竟疏未注意，上訴人具有過失至為顯
          然，上訴人雖稱案發當時丁○○自一輛車旁衝出，惟並無證據足此證明上
          開情狀，自無足採，另查，上訴人於警訊、偵查及本院調查時堅稱被害人
          未走斑馬線，係於路中為其所擦撞受傷，被害人丁○○於本院調查時雖稱
          其係於斑馬線上為被告撞擊，惟其所稱之斑馬線係指分向限制線，此有郭
          庭瑋所繪制之現場圖一紙附卷可參，本院復行詢問被害人丁○○：「（問
          ：被撞到的地方有無畫很多白白的？）沒有：：」且被害人於道路交通事
          故調查報告表所繪製之行逕路線，確未經行人穿越道直接通過馬路（詳警
          卷第六頁），再者，被害人丁○○係八十二年十二月十日生，車禍當時年
          約七歲，對於一般生活之狀況及顏色之判別，應無辨識之困難，是其所為
          之指述，應可採信，更足佐證上訴人前開自白，與事實相符，堪以採信，
          本案告訴人丙○○與證人戊○○雖分於警訊及偵查中證稱被害人丁○○係
          於斑馬線上遭撞擊，然丙○○、戊○○均非當場目擊車禍發生之人，且郭
          明賓係告訴人，證人戊○○係告訴人丙○○之友人，二人所為之證言難免
          因有肇事責任之考量，有所偏頗，且又與被害人丁○○所述不符，自難採
          信，再者，本案經送臺灣省嘉雲區車輛行車事故鑑定委員會鑑定結果，亦
          認：「（二）若行人非在行人穿越道上發生肇事，則１、丁○○夜間於劃
          有分向限制限路段，穿越道路未注意車輛動態，為肇事主因。２、甲○○
          駕駛自小客車，夜間未注意車前狀況，為肇事次因」此有該會中華民國九
          十一年一月二十九日嘉鑑字第九一００五八號函一紙附卷可參，再者，被
          害人丁○○乃無責任能力人，被告不得對其主張信賴原則，附此敘明。
    （三）被害人丁○○既因本件車禍受有前開之傷害，上訴人係未注意車前狀況而
          致本件車禍發生，是上訴人之過失行為與告訴人之傷害結果間，自具有相
          當因果關係。雖被害人冒然通過劃有分向限制線路段，穿越道路未注意車
          輛動態，就本件車禍之發生亦有過失，惟本件車禍既係告訴人前開過失行
          為併合肇致，自無法解免上訴人之過失責任。本件事證明確，上訴人過失
          傷害犯行堪以認定。
二、核上訴人所為，係犯刑法第二百八十四條第一項前段之過失傷害罪。又查上訴人
    於肇事後於警員尚未知悉何人肇事前，向前往醫院處理本案之員警乙○○自首並
    接受裁判，業據證人乙○○於偵查時證述明確，應依刑法第六十二條前段之規定
    減輕其刑。再查，本案被告乃依規定在快車道依規定駕車行駛，乃被害人不依規
    定，擅自闖入快車道，自應依道路交通管理處罰條例第八十六條第二項減輕其刑
    。原審以上訴人罪證明確，依簡易判決處刑，固非無見，惟本案乃被害人丁○○
    冒然通過劃有分向限制線路段，並非被告於行人穿越道上撞擊被害人，已如前述
    ，原審漏未審及告訴人之過失部分及依道路交通管理處罰條例第八十六條第一項
    加重其刑而未依上開條例第二條減輕被告之刑責，顯有未洽。上訴人上訴意旨，
    認告訴人亦有過失，指摘原判決不當，為有理由，自應由本院予以撤銷改判。爰
    審酌上訴人之素行資料、上訴人雖應負過失責任，惟被害人為肇事之主因、被害
    人人因本件車禍所受之傷勢、上訴人犯後坦承大部分犯行惟未與被害人和解等一
    切情狀，量處如主文所示之刑，並諭知易科罰金之折算標準。
據上論斷，應依刑事訴訟法第四百五十五條之一第一項、第三項、第三百六十九條第
一項前段、第三百六十四條、第二百九十九條第一項前段，道路交通管理處罰條例第
八十六條第二項、刑法第二百八十四條第二項、第六十二條前段、修正後刑法第四十
一條第一項前段，罰金罰鍰提高標準條例第一條前段、第二條，判決如主文。
本案經檢察官游悅晨到庭執行職務。
中      華      民      國     九十一    年      七      月     十六    日
                                臺灣嘉義地方法院交通法庭
    審判長法  官   沈  福  財
                                          法  官   張  育  彰
                                          法  官   康  存  真
右正本證明與原本無異。
本件不得上訴。
中      華      民      國     九十一    年      七      月     十六    日
                                          書記官   胡  祥  生
